最高法院刑事判決　　　　　　　　　　　　　　　　八十七年度台上字第一四○號
　　上訴人　乙○○
　　被　告　甲○○
右上訴人因自訴被告誣告案件，不服台灣高等法院中華民國八十六年十月十五日第二
審判決（八十六年度上訴字第三三三○號，自訴案號：台灣台北地方法院八十六年度
自字第二九七號），提起上訴，本院判決如左：
    主  文
上訴駁回。
    理  由
按刑事訴訟法第三百七十七條規定，上訴於第三審法院，非以判決違背法令為理由，
不得為之。是提起第三審上訴，應以原判決違背法令為理由，係屬法定要件。如果上
訴理由狀並未依據卷內訴訟資料，具體指摘原判決不適用何種法則或如何適用不當，
或所指摘原判決違法情事，顯與法律規定得為第三審上訴理由之違法情形，不相適合
時，均應認其上訴為違背法律上之程式，予以駁回。本件上訴意旨略稱：(一)原審已明
瞭金城大廈Ａ棟與Ｂ棟所謂管理劃分辦法，乃屬草案，並非協議，乃原判決復稱為協
議，顯有判決所載理由矛盾之違法。且該草案乃民國七十年八月二十一日開會通知之
附件，未經決議通過，而上訴人並未出席七十八年五月五日金城大廈Ａ、Ｂ座管理委
員會協調會，且上訴人遷入該大廈之前，已由Ｂ座收費管理停車位，上訴人無參與之
事甚明，原判決不採上訴人之主張，亦未說明不採之理由，亦有判決不載理由及採證
違背刑事訴訟法第一百五十五條之違法。(二)被告甲○○代表金城大廈Ａ棟住戶自訴上
訴人侵占，其本意乃圖使上訴人受刑事處分，無論其結果為判決無罪或不受理，均已
使國家審判權發動，業已侵害國家審判權之法益，原判決以被告之自訴，業經判決不
受理在案，而認上訴人無受刑事處分之危險，顯然違法等語。
惟查本件原判決以上訴人在第一審自訴意旨略稱：上訴人並非坐落台北市○○路○段
六十五號金城大廈Ｂ座管理委員會之主任委員，被告甲○○僅因上訴人與金城大廈Ｂ
座管理委員會及管理委員會主任委員間之訴訟為辯護人，無任何證據即濫行向第一審
法院自訴上訴人侵占大樓公益款，因認被告涉犯誣告罪嫌云云，而經審理結果，認被
告犯罪尚屬不能證明，因而維持第一審諭知無罪之判決，駁回上訴人在第二審之上訴
，已明其認定之理由，從形式上觀察，並無違背法令之情形存在。而原判決並未認
定金城大廈Ａ棟與Ｂ棟管理劃分辦法草案為協議，上訴意旨指原判決認定該草案為協
議，不無誤會。又原判決理由四已詳予說明，上訴人雖稱上開草案未經七十年八月二
十一日開會決議通過，惟姑不論上開草案有否經討論及決議，然Ａ、Ｂ棟各自成立獨
立之管理委員會後，對於兩座共同資產，如停車位之管理及收費即迭有爭執，則為上
訴人與被告所不爭。又Ａ棟大廈住戶為爭取公共設施停車位應有之權益，乃於八十四
年三月十一日授權該棟大廈管理委員會主任委員等人依法追訴，此有委託書在卷可按
。被告為金城大廈Ａ座管理委員會之主任委員，依據上開授權乃以「金城大廈管理委
員會Ａ座代表人甲○○」名義，自訴金城大廈Ｂ座管理委員會之歷任主任委員及委員
竊佔停車位侵占公益款，亦有自訴狀附卷可參，是被告所辯係因金城大廈Ｂ棟未依原
協議支付應負擔之部分費用，乃對Ｂ座之管理委員會之歷任主任委員及委員提起自訴
，尚非虛偽。且依常情而言，大樓之管理財務運用，為住戶授權管理委員會委員全體
決定、執行，尚非主任委員單獨為之，上訴人亦自承確為金城大廈Ｂ座管理委員會之
委員之一，被告依此經驗而連同上訴人併列為該案被告提起自訴，尚難謂被告故意捏
造虛偽之事實誣告上訴人。原判決已審究上訴人之主張並不足作為不利被告之證明，
尚難任意指摘為判決不載理由及採證違背證據法則。至原判決雖另謂被告之提起前述
自訴案，因不得提起自訴，業經判決自訴不受理確定在案，上訴人亦無受刑事處分之
危險云云，此項見解縱或未當，亦不影響於本件判決本旨，尚難執為上訴之理由。綜
如上述本件並無上訴意旨所指違背法令之情形存在，核與法律規定得為上訴第三審理
由之違法情形不相適合，其上訴為違背法律上之程式，應予駁回。
據上論結，應依刑事訴訟法第三百九十五條前段，判決如主文。
中      華      民      國    八十七    年      一      月      十五    日
                              最高法院刑事第三庭
                                  審判長法官  蔡  詩  文
                                        法官  莊  登  照
                                        法官  洪  明  輝
                                        法官  蔡  清  遊
                                        法官  張  清  埤
      右正本證明與原本無異
                                              書  記  官
中      華      民      國    八十七    年      一      月    二十二    日
